臺灣高雄地方法院民事判決　九十三年度簡上字第二六一號
　　上　訴　人　乙○○
　　被 上訴 人　甲○○
當事人間請求清償債務事件，上訴人對於民國九十三年八月三十一日本院高雄簡易庭
九十三年度雄簡字第三四六三號第一審判決提起上訴，本院於民國九十三年十二月六
日言詞辯論終結，判決如下：
    主      文
上訴駁回。
第二審訴訟費用由上訴人負擔。
    事實及理由
一、上訴人起訴主張：坐落高雄縣鳳山市○○段七一○地號之所有權應有部分萬分之
    一百二十五（下稱系爭土地），及該地號上門牌號碼高雄市○○街二七巷十四樓
    （包含共同使用部分，下稱系爭建物）之房地，原為上訴人所有，因與訴外人中
    興商業銀行股份有限公司間債權債務關係，於民國九十二年間，由鈞院查封拍賣
    。惟鈞院公告之拍賣不動產附表中，並未包含系爭建物內面積共計二十九點八八
    平方公尺，未辦理保存登記之房間二間（下稱系爭房間），則被上訴人依前開公
    告出價投標而拍得包含系爭房間在內之系爭土地、建物，自有不當得利；爰依不
    當得利之法律關係，請求被上訴人給付依較低拍賣單價計算之金額新台幣（下同
    ）十九萬八千五百八十二元，及自支付命令送達翌日起至清償日止，按年息百分
    之五計算之利息等語。經原審為其全部敗訴判決後，提起上訴，並於本院聲明：
    (一)原判決廢棄。(二)被上訴人應給付上訴人前述金額及利息。
二、被上訴人則以：系爭房間均無直接對外出入口，不能獨立使用，自屬系爭建物之
    一部；且拍賣公告已載明拍賣內容為系爭建物權利之全部，並未排除系爭房間；
    又上訴人之出價係根據拍賣前實地勘查之結果，已包含對於系爭建物內全體可使
    用空間之評估，始加價四十餘萬投標等語置辯。並於本院聲明請求駁回上訴。
三、按依不當得利請求返還，必以無法律上原因受利益，致他人受損害為要件，此觀
    之民法第一百七十九條規定自明；則倘若所受之利益係基於法律上之原因，即無
    不當得利可言。本件上訴人依不當得利法律關係訴請被上訴人給付相當於買賣之
    價金，上訴人則以前詞置辯，則主要爭點在於：被上訴人取得系爭房間是否屬於
    無法律上之原因而受利益，經查：
  (一)系爭土地、建物經本院以九十二年度執字第四一七七○號民事執行事件拍賣，由
    被上訴人於九十三年二月十九日拍得，並於同年三月五日取得權利移轉證書，而
    取得所有權之事實，業經本院依職權調閱前揭卷宗核閱無訛，復為兩造所不爭，
    堪信為真實。
  (二)按所有人於原有建築物之外另行增建者，若增建部分已具構造上之獨立性，但未
    具使用上之獨立性而常助原有建築物之效用者，則為附屬物；其使用上既與原有
    建築物成為一體，其所有權應歸於消滅，被附屬之原有建築物所有權範圍因而擴
    張。又所謂構造上之獨立性，係指建築物在構造上，必須有屋頂及四周牆壁或其
    他相鄰之構造物，以為明確之空間區隔；而所謂使用上之獨立性，係指與一般建
    築物相同，可單獨使用，有獨立之經濟效用者而言。
  (三)本件系爭房間雖均有屋頂及四周牆壁，得為明顯之空間區隔，可認有構造上之獨
    立性；然係使用原設計為天井之系爭建物主臥室兩側之原陽台部分，於取得使用
    執照後，再利用系爭建物既有之牆壁增建而成（一至十四樓同時增建），且位於
    十四層之高樓，除透過系爭建物大門外，並無從直接對外通行等情，有閎宇不動
    產估價師事務所（九三）閎師估高字第九三一○○八號函一份及所附照片二幀可
    憑，且為上訴人所不爭執，則依系爭房間與系爭建物之依存程度以觀，系爭房間
    僅為輔助系爭建物使用，並不具有使用上之獨立性，非獨立之所有權客體，應認
    僅屬於被附屬之系爭建物所有權範圍之一部。
  (三)按強制執行法上之拍賣，應解釋為買賣之一種，即拍定人為買受人，而以拍賣機
    關代替債務人立於出賣人之地位，最高法院四十九年台抗字第八三號判例參照。
    本院九十二年度執字第四一一七○號強制執行事件，於九十三年二月十九日所進
    行之第三次公開拍賣，係包括系爭土地及系爭建物所有權全部之事實，有本院依
    職權調取之該拍賣公告可證；又系爭房間係包含於系爭建物所有權範圍內，亦已
    如前述；則被上訴人於本院拍賣取得之系爭土地、建物所有權，自均包含系爭房
    間在內，揆諸前開說明，被上訴人取得系爭房間之所有權係基於拍賣之事實，亦
    即基於買賣之法律關係，則上訴人主張被上訴人取得該部分所有權係無法律上原
    因而受利益，即屬無據。
四、從而，上訴人本於不當得利之法律關係，訴請被上訴人給付十九萬八千五百八十
    二元，及自支付命令送達翌日起至清償日止，按年息百分之五計算之利息，為無
    理由，應予駁回。原審為上訴人敗訴之判決，並無違誤；上訴意旨指摘原判決不
    當，求予廢棄，為無理由，應予駁回。
五、結論：本件上訴為無理由，依民事訴訟法第四百三十六條之一第三項、第四百四
    十九條第一項、第七十八條，判決如主文。
中　　　華　　　民　　　國　　九十三　　年　　十二　　　月　　 二十　　 日
                                臺灣高雄地方法院民事第一庭
                                              審判長法  官　 林紀元
                                                    法　官　 林玉心
                                                    法　官　 洪珮婷
右為正本係照原本作成。
本判決不得上訴。
中　　　華　　　民　　　國　　九十三　　年　　十二　　　月　　 二十　　 日
                                              法  院書記官　 李承悌
